【裁判字號】    99,易,706
【裁判日期】    990622
【裁判案由】    詐欺
【裁判全文】
臺灣高雄地方法院刑事判決
公  訴  人  臺灣高雄地方法院檢察署檢察官
被      告  乙○○
上列被告因詐欺案件，經檢察官提起公訴（99年度偵字第10241
號），本院判決如下：
    主  文
乙○○犯詐欺取財罪，處有期徒刑陸月，如易科罰金，以新臺幣
壹仟元折算壹日。又幫助犯詐欺取財罪，處有期徒刑參月，如易
科罰金，以新臺幣壹仟元折算壹日。應執行有期徒刑捌月，如易
科罰金，以新臺幣壹仟元折算壹日。
    事  實
一、乙○○意圖為自己不法之所有，於民國98年4 月間，向不知
    情之李嘉中（業經檢察官另為不起訴處分）佯稱可以幫人辦
    理小額貸款，適有不知情之甲○○（均經檢察官另為不起訴
    處分）因需用錢，經由李嘉中處得知該訊息，而與乙○○取
    得聯繫，乙○○即向其詐稱：辦理貸款需要提供其所有之帳
    戶存摺、提款卡及密碼等語，致甲○○均陷於錯誤而於98年
    4 月底某日將其向中華郵政股份有限公司西螺郵局（下稱西
    螺郵局）申辦之帳號00000000000000號帳戶之存摺、提款卡
    及密碼等物交給李嘉中，由李嘉中將上揭物品轉交予乙○○
    。詎乙○○明知目前國內社會上層出不窮之不法份子為掩飾
    渠等不法行徑，避免執法人員之追究及處罰，經常利用他人
    之存款帳戶存摺、提款卡及密碼轉帳，以確保犯罪所得之不
    法利益並掩人耳目，因此，在客觀可以預見一般取得他人金
    融存款帳戶使用之行徑，常與財產犯罪所需有密切關連，竟
    將取得甲○○所有之存摺、提款卡及密碼，交予真實姓名年
    籍不詳自稱「黃先生」之成年男子及其所屬犯罪集團使用，
    而犯罪集團成員取得甲○○之帳戶存摺、提款卡及密碼後，
    ，共同基於意圖為自己不法所有之詐欺取財犯意聯絡，在網
    路上刊登出售電冰箱之廣告，致丙○○陷於錯誤，而於98年
    5 月4 日某時許上網購買該商品，並依指示於同日14時16分
    許，藉由中國信託商業銀行網路銀行功能轉帳新臺幣（下同
    ）8,850 元至甲○○上開西螺郵局帳戶內。嗣因丙○○未收
    到電冰箱始知受騙，遂報警查獲。
二、案經臺北市政府警察局南港分局移送及桃園縣政府警察局中
    壢分局報告臺灣桃園地方法院檢察署呈請臺灣高等法院檢察
    署檢察長核轉臺灣臺南地方法院檢察署再呈請臺灣高等法院
    檢察署檢察長核轉臺灣高雄地方法院檢察署檢察官偵查後追
    加起訴。
    理  由
壹、證據能力部分：
一、被告以外之人於審判外之言詞或書面陳述，除法律有規定者
    外，不得作為證據；被告以外之人於審判外之陳述，雖不符
    刑事訴訟法第159 條之1 至之4 之規定，然經當事人於審判
    程序同意作為證據，法院審酌該言詞陳述或書面陳述作成時
    之情況，認為適當者，亦得為證據；刑事訴訟法第159 條第
    1 項、第159 條之5 第1 項分別定有明文。本判決認定事實
    所引用之證據資料，其中屬於傳聞證據者，均非公務員違背
    法定程序所取得，檢察官及被告乙○○（下稱被告）於本院
    均同意作為認定事實之證據，且審酌各該證人或書面陳述作
    成時之情況，並無違法不當或證明力明顯過低之瑕疵，認為
    以之作為證據為適當，均得作為證據。
二、末按傳聞法則係針對於被告以外之人於審判外之言詞或書面
    陳述所規範之證據法則，換言之「傳聞證據」係指「審判外
    」所為之「陳述或所發生之敘述性動作」，而提出於法庭用
    來證明該敘述事項之真實性之證據。因此，如非被告以外之
    人於審判外以言詞或書面所為之供述證據，即無傳聞法則之
    適用。卷附甲○○之西螺郵局帳戶客戶歷史交易清單、丙○○提供之中國信託商業銀行網路ATM 交易明細表，均係電腦
    機器作成之電磁紀錄，再列印所得之結果，過程中並無涉入
    人為知覺、記憶過程之錯誤危險，性質上非屬供述證據，故
    無刑事訴訟法第159 條第1 項規定之適用，附此敘明。
貳、實體部分：
一、被告向甲○○佯稱可幫其申辦貸款，致甲○○陷於錯誤而交
    付其所申辦之西螺郵局帳戶存摺、提款卡及密碼等情，業據
    被告稱：「甲○○把帳戶交給我，是因為他缺錢，透過李嘉
    中找我幫他辦貸款」（見偵字第247 號卷第9 頁）等語明確
    ，核與證人即被害人甲○○稱：「我有請李嘉中幫忙將我郵
    局的存摺與提款卡及密碼，交予乙○○辦理貸款事宜，乙○○是跟我說因為帳戶裡面沒有錢，必須有匯款的動作，我才
    會把密碼給他」（見偵字第17030 號卷第12頁、第113 頁）
    、證人李嘉中稱：「因為我曾經聽乙○○稱他有配合銀行幫
    忙辦理貸款，甲○○的相關證件也是我交給乙○○辦理貸款
    事宜，我於98年4 月底收到甲○○所交付之帳戶資料，當天
    晚上就轉交給乙○○」（見偵字第17030 號卷第15頁）等語
    相符，並有西螺郵局98年5 月25日西儲字第98013 號函暨所
    附甲○○帳戶之交易明細表及開戶資料附卷可稽（見偵字第
    17030 號卷第26頁至第28頁），堪信甲○○確實係因相信被
    告可幫忙代辦貸款，遂提供其所有聯邦銀行之帳戶存摺、提
    款卡及密碼予被告無虞。又被告於本院審理時既稱：「我自
    己沒有辦過貸款，所以我對於貸款的程序也不甚了解」（見
    本院卷第10頁），足認被告對甲○○告以能幫其代辦貸款云
    云，顯屬虛罔，則被告竟對甲○○佯稱需提供其帳戶存摺、
    提款卡供辦理貸款，自有藉此方式取得甲○○所有之金融帳
    戶資料之不法意圖，而甲○○亦因此誤信被告能幫其代辦貸
    款，進而交付被告指示之帳戶存摺、提款卡及密碼等物，是
    被告係對甲○○施行詐術，致甲○○提供其個人之財物予被
    告之事證明確，被告此部分詐欺取財之犯行堪以認定，應依
    法論科。
二、又被告於取得甲○○之西螺郵局帳戶存摺、提款卡及密碼後
    ，旋即交予真實姓名年籍不詳之「黃先生」等情，業據被告
    稱：「我有拿甲○○的帳戶交給黃先生，我是利用在永康交
    流道的空軍一號客運寄給黃先生的」（見偵字第247 號卷第
    9 頁）等語明確，而該詐騙集團之某真實姓名年籍不詳成員
    於取得該帳戶存摺、提款卡及密碼後，持以作為詐欺丙○○
    後，收取匯款之工具等事實，業經被害人丙○○於警詢陳述
    遭人詐騙經過情形（見偵字第17030 號卷第20頁至第22頁）
    綦詳，並有被害人丙○○提供之露天拍賣網頁資料、中國信
    託商業銀行網路ATM 交易明細（見偵字第17030 號卷第23頁
    至第25頁）相關資料附卷可稽，是被告將其詐欺取得甲○○
    所有之西螺郵局帳戶存摺、提款卡及密碼，交予詐騙集團成
    員，而該帳戶資料經詐騙集團之人持以收取被害人丙○○之
    匯款等情，亦堪認定屬實。按金融帳戶為個人之理財工具，
    而金融存款帳戶，攸關存戶個人財產權益之保障，專屬性甚
    高，衡諸常理，若非與本人有密切關係，不可能提供自己持
    有之帳戶（無論係自己所有或為他人持有）供他人使用，又
    參以坊間報章雜誌及其他新聞媒體，對於以簡訊通知中獎或
    其他類似之不法犯罪集團，經常利用大量收購之他人存款帳
    戶，以隱匿其等詐欺取財犯罪之不法行徑，規避執法人員之
    查緝，並掩飾、確保因自己犯罪所得之財物，類此在社會上
    層出不窮之案件，亦多所報導及再三披露，則依一般人之社
    會生活經驗，苟見他人不自己申請開立帳戶而蒐集不特定人
    之帳戶使用，衡情應可預見收集之帳戶乃係被利用為與財產
    有關之犯罪工具，被告在可預見其將帳戶提供不相識之人使
    用，可能會幫助犯罪集團作為不法收取他人款項之用及掩飾
    或隱匿重大犯罪所得財物之情況下，仍基於幫助詐欺取財之
    不確定故意提供該帳戶資料予他人使用至明。本件被告幫助
    犯詐欺取財之事證明確，被告犯行堪以認定，應依法論科。
三、核被告對甲○○施行詐術佯稱能幫其代辦貸款，致甲○○陷
    於錯誤，而交付西螺郵局帳戶存摺、提款卡及密碼，所為係
    犯刑法第339 條第1 項詐欺取財罪，而起訴法條雖漏未論及
    被告犯詐欺取財罪，惟此部分既經檢察官敘明於犯罪事實，
    自為起訴效力所及，本院自應予審理。另其透過不知情之李
    嘉中取得甲○○之西螺郵局帳戶存摺、提款卡之行為，則為
    間接正犯。被告客觀上可以預見一般取得他人金融存款帳戶
    使用之行徑，常與財產犯罪所需有密切關連，竟將取得甲○○所有之存摺、提款卡及密碼，交予真實姓名年籍不詳自稱
    「黃先生」之成年男子及其所屬詐騙集團使用，嗣經詐欺集
    團成員持以作為詐欺丙○○後，收取匯款之工具，核其對於
    詐欺正犯資以助力，而未參與實施詐欺犯罪之行為，係犯刑
    法第30條第1 項前段、第339 條第1 項之幫助詐欺取財罪。
    又被告並未實際參與詐欺丙○○之犯行，所犯情節較正犯輕
    微，應依刑法第30條第2 項規定，減輕其刑。被告上開所犯
    詐欺取財、幫助犯詐欺取財之犯行，犯意各別，行為互異，
    應予分論併罰。爰審酌被告不思循正當途徑賺取財物，竟對
    甲○○施行詐術，以取得甲○○所有之西螺郵局帳戶存摺、
    提款卡及密碼，並將所得之帳戶資料提供予黃先生所屬之詐
    騙集團使用，不僅造成執法機關不易查緝犯罪行為人，助長
    經濟犯罪風氣，更造成被害人求償上之困難，固有不該，惟
    念及被告於本院審理時承認將甲○○之帳戶存摺、提款卡及
    密碼交予「黃先生」所屬之詐騙集團使用，態度尚佳，且被
    告並無其他犯罪紀錄，有臺灣高等法院被告前案紀錄表在卷
    可考，素行尚可等一切情狀，就被告犯詐欺取財罪部分，處
    有期徒刑6 月；被告幫助犯詐欺取財罪部分，處有期徒刑3
    月，定其應執行刑有期徒刑8 月，並就被告以上各該宣告刑
    及定刑，均諭知以1,000 元折算1 日之易科罰金折算標準，
    以資儆懲。（98年12月30日新修正之刑法第41條第8 項規定
    ：「第1 項至第4 項及第7 項之規定，於數罪併罰之數罪均
    得易科罰金或易服社會勞動，其應執行之刑逾6 月者，亦適
    用之」，因修正前刑法第41條第2 項業經司法院釋字第662
    號解釋宣告自98年6 月19日起失其效力，而新修正之刑法第
    41條第8 項係依釋字第662 號解釋意旨予以明文化，是本案
    得逕依上開新法規定予以適用，無庸新舊法比較，併予敘明
    ）。
四、又檢察官雖以本件被告前因詐欺案件，經臺灣高雄地方法院
    檢察署檢察官以98年度偵字第27855 號提起公訴，現由本院
    以99年度易字第1378號審理中，而追加起訴，然經本院將本
    件與99年度易字第1378號案件合併審理後，認與該案無實質
    上或裁判上一罪之關係，爰予分別判決，附此說明。
據上論斷，應依刑事訴訟法第299 條第1 項前段，刑法第339 條
第1 項、第30條第1 項前段、第2 項、第41條第1 項前段、第8
項、第51條第1 項第5 款，刑法施行法第1 條之1 第1 項、第2
項前段，判決如主文。
本案經檢察官丁○○到庭執行職務。
中    華    民    國    99    年    6     月    22    日
                  刑事第八庭  審判長法  官  王伯文
                                    法  官  蔣志宗
                                    法  官  謝宗翰
以上正本證明與原本無異。
如不服本判決應於收受送達後10日內向本院提出上訴書狀，並應
敘述具體理由；如未敘述上訴理由者，應於上訴期間屆滿後20日
內向本院補提理由書（均須按他造當事人之人數附繕本）「切勿
逕送上級法院」。
中    華    民    國    99    年    6     月    29    日
                                    書記官  李宗諺
中華民國刑法第339條第1 項
意圖為自己或第三人不法之所有，以詐術使人將本人或第三人之
物交付者，處5 年以下有期徒刑、拘役或科或併科1 千元以下罰
金。
刑法施行法第1 條之1
中華民國94年1 月7 日刑法修正施行後，刑法分則編所定罰金之
貨幣單位為新臺幣。
94年1 月7 日刑法修正時，刑法分則編未修正之條文定有罰金者
，自94年1 月7 日刑法修正施行後，就其所定數額提高為30倍。
但72年6 月26日至94年1 月7 日新增或修正之條文，就其所定數
額提高為3 倍。

司法院資訊處製作；財團法人民間司法改革基金會備份。
